最高法院刑事判決　　　　　　一○○年度台上字第五一三四號
上　訴　人　張漢昌
選任辯護人　施家治律師　　
上列上訴人因違反毒品危害防制條例案件，不服台灣高等法院台
中分院中華民國一００年六月八日第二審判決（一００年度上訴
字第二七八號，起訴案號：台灣台中地方法院檢察署九十八年度
偵字第二三七０二、、二三七０三、二四四０三號，同年度毒偵
字第三九七七、三九七八號），提起上訴，本院判決如下：
    主  文
上訴駁回。
    理  由
按刑事訴訟法第三百七十七條規定：上訴於第三審法院，非以判
決違背法令為理由，不得為之；是提起第三審上訴，應以原判決
違背法令為理由，係屬法定要件。如果上訴理由書狀並未依據卷
內訴訟資料具體指摘原判決不適用何種法則或如何適用不當，或
所指摘原判決違法情事，顯與法律規定得為第三審上訴理由之違
法情形不相適合時，均應認其上訴為違背法律上之程式，予以駁
回。原判決綜合全案卷證資料，本於事實審法院之推理作用，認
上訴人張漢昌有其事實欄所載販賣第一級毒品海洛因犯行。因而
維持第一審論其以販賣第一級毒品罪，累犯，依刑法第五十九條
規定酌減其刑（並先加後減）後，處有期徒刑十五年六月，併諭
知相關從刑之判決，駁回上訴人在第二審之上訴。已敘明憑以認
定之證據及理由，且對上訴人否認販賣牟利所辯及辯護人為上訴
人辯護各節，如何均不足採，詳加說明指駁。所為論斷，俱有卷
存證據資料可資覆按。上訴人上訴意旨略稱：（一）、伊於民國
九十八年十月一日偵訊時之自白係非任意性，與證人林正明警詢
及偵訊筆錄，均無證據能力，原判決採為論罪科刑之依據，有違
證據法則。（二）、依卷附通訊監察譯文，是林正明毒癮發作，
向伊索討，伊只有給他一包海洛因並沒有販售圖利之意思，且證
人吳明華於原審亦到庭證述上情，原判決對此有利於伊之證據，
未予斟酌，亦未說明不採之理由，洵有判決不備理由之違法。（
三）、原判決附表編號二、三、四所示通聯皆係伊與吳明華之對
話，並非林正明。原判決認係「林正明與吳明華」對話，已與卷
證不符。況該等通聯亦無法證明與林正明有關，且林正明於警詢
、偵訊及第一審審理時，並未就附表編號二、三、四之內容為供
述，原判決以之為證據，洵與證據法則有違。（四）、縱伊有販
賣海洛因予林正明，亦僅一次，所得只有新台幣（下同）一千元
，原判決量處有期徒刑十五年六月，亦嫌過重等語。
惟查：證據之取捨與其證明力之判斷，以及事實有無之認定，屬
事實審法院之職權，苟其取捨證據與判斷證據證明力並不違背經
驗法則及論理法則，即不容任意指為違背法令，而執為第三審適
法之上訴理由。原判決依憑上訴人之部分自白，林正明之證述，
佐以卷附台灣台中地方法院九十八年度聲監字第九五八號通訊監
察書、通訊監察譯文及門號0000000000號雙向通聯紀
錄、勘驗筆錄、林正明因施用毒品經台灣台中地方法院九十九年
度毒聲字第二二五號裁定送觀察勒戒之刑事裁定書等證據資料，
經綜合判斷結果，認上訴人有販賣海洛因予林正明牟利之犯意及
犯行。所為論斷，核與證據法則無違，且屬事實審法院依憑卷證
所為判斷之適法職權行使。上訴人於原審雖辯稱：伊僅係無償轉
讓海洛因予林正明。林正明於第一審亦證稱：九十八年九月七日
雖曾在金沙汽車旅館附近與張漢昌見面，然未向張漢昌購買海洛
因，當天張漢昌亦未給伊海洛因云云。但原判決以張漢昌於九十
八年十月一日下午五時五十八分之偵訊及同日晚間九時三十二分
之羈押訊問時均已明確自承其有販賣第一級毒品，且經原審就上
訴人九十八年十月一日偵訊筆錄光碟勘驗結果：上訴人於九十八
年十月一日下午五時五十八分檢察官偵訊時神情甚為自然，行為
舉止均與常人無異，加諸上訴人於偵訊當時，除能說明自己施用
第一、二級毒品之時間、地點及方式，且對於扣案物品，均能一
一分辨來源，甚而能清楚記憶自己所使用之行動電話等情在卷，
與林正明於偵訊時所證情節均相符合，因認上訴人所辯該日偵訊
時毒癮發作，精神狀況不佳，不清楚當時在講什麼，該自白無任
意性云云，委無足採等旨，已詳敘其憑據及理由，核其論斷與證
據法則亦無違背。又林正明於第一審審理時，已到庭具結作證，
並經辯護人及檢察官為交互詰問及上訴人表示意見；原審審理時
上訴人亦當庭經由辯護人表示對林正明於偵訊時之陳述，沒有意
見，有第一審及原審審判筆錄在卷可稽（見一審卷第一宗第一二
○至一二三頁，原審卷第六五頁背面）。原判決並敘明林正明於
偵查中所為之證述，業經依法具結，而辯護人所陳均係就林正明
證詞之證明力問題爭執，並未就林正明於偵查中之證述有無違背
其真意，或有無違法取供等情事加以釋明等情。乃認林正明於偵
查中之證詞具有證據能力，並資為認定上訴人犯罪事實之證據，
要屬事實審法院認事採證職權之適法行使，亦難謂為違法。另原
判決並未引用林正明於警詢時之陳述作為判斷依據（見原判決第
二頁理由壹之一）。上訴意旨(一)徒執己意，指摘原審採證違法，
核非具體指摘之合法上訴第三審理由。再林正明於第一審審理時
翻異前詞，原審已於一○○年三月二十一日準備程序就該通聯譯
文勘驗，並予上訴人及其選任辯護人表示意見，有勘驗筆錄在卷
（見原審卷第九○至九二頁）。原判決且於理由貳之二第(三)段就
林正明之證詞等相關證據為取捨之論述說明（見原判決第七至十
頁），亦無違背證據法則情形。復就上訴人販賣海洛因，何以有
營利之意圖，詳為說明，亦無悖經驗法則及論理法則，不得任意
指摘為違法。上訴意旨(二)或指摘本件無證據證明上訴人有牟利意
思，或指摘林正明之證詞反覆有瑕疵不得採為論罪之證據，均難
認係適法之第三審上訴理由。至原判決附表編號二、三、四所示
固皆係上訴人與吳明華之對話，然上訴人及林正明均不否認當天
吳明華確與林正明同行，而吳明華係承林正明之意撥打上開電話
（見一審卷第一宗第一二○頁背面、一二二頁背面，原審卷第九
○至九二頁），是原判決認其附表編號二、三所示通聯譯文係「
林正明與吳明華以…撥打」、編號四通聯譯文係「林正明託吳明
華撥打」（見原判決第十九至二○頁）等情，並無矛盾；上訴意
旨(三)之指摘，尚有誤會。至量刑輕重係屬事實審法院得依職權自
由裁量之事項，苟法院於量刑時，已以行為人之責任為基礎，並
斟酌刑法第五十七條各款所列情狀，而未逾越法定範圍，又未濫
用其職權，即不得遽指為違法。原判決以上訴人販賣第一級毒品
，無視國家對於杜絕毒品危害之禁令，固屬不當。然因其交易次
數僅一次，金額亦僅一千元，獲取之利益非如販賣大量毒品者之
動輒數十萬、數百萬元。其因一時貪念，致罹重典，犯罪情節較
諸販毒集團尚屬零星小額，則就其客觀之犯行與主觀之惡性二者
加以考量，其犯罪情狀，堪認屬情輕法重，在客觀上足以引起一
般之同情，難認無可憫恕之處，乃依刑法第五十九條規定酌減其
刑後，審酌其明知海洛因屬戕害他人身心之毒品，無視國家杜絕
毒品犯罪之禁令，鋌而走險販毒，戕害國民身心健康，危害社會
治安，惡性非輕，兼衡其販賣所得，暨其生活狀況、智識程度、
犯罪之動機、目的、手段等一切情狀，量處前揭刑度，業已就刑
法第五十七條各款所定事項及其責任基礎暨一切情事，予以審酌
，所為量刑無違比例原則，允無違法可言。上訴意旨僅以：伊販
賣毒品一次，所得不多，原審量刑過重云云。係就原判決業已敘
明之審酌情狀，猶指摘量刑不當，核係對於原審刑罰裁量權之適
法行使，任意指摘。至其他上訴意旨，或就原審對證據證明力之
判斷等職權行使，或對原判決已明白論斷之事項，任意指摘違背
法令，或就有無牟利意圖，仍為單純事實之爭辯，均與法律規定
得為第三審上訴理由之違法情形不相適合。本件上訴違背法律上
之程式，應予駁回。至上訴人另被訴販賣第二級毒品、持有第一
級毒品純質淨重十公克以上、持有第二級毒品純質淨重二十公克
以上之罪等部分，業經上訴人於原審法院撤回該等部分之上訴（
見原審卷第一四六頁），該等部分均已確定，附此敘明。
據上論結，應依刑事訴訟法第三百九十五條前段，判決如主文。
中    華    民    國  一○○  年    九    月  二十一  日
                      最高法院刑事第五庭
                          審判長法官  洪  文  章  
                                法官  王  居  財  
                                法官  郭  毓  洲  
                                法官  韓  金  秀  
                                法官  沈  揚  仁  
本件正本證明與原本無異
                                      書  記  官  
中    華    民    國  一○○  年    九    月  二十二  日
                                                       s